臺灣高等法院臺南分院民事裁定　九十三年度上字第五號　Ｊ
　　抗　告　人　乙　○　○
　　相　對　人　甲　○　○
右當事人間因請求清償債務事件，抗告人對於中華民國九十二年十二月十日臺灣臺南
地方法院所為裁定（九十二年度訴字第一一四六號），提起抗告，本院裁定如左：
    主      文
抗告駁回。
抗告訴訟費用由抗告人負擔。
    理      由
一、按本件訴訟原審法院係依民事訴訟法第二百四十九條第一項第七款規定「裁定」
    駁回原告之訴及假執行之聲請，此觀諸原裁定案由欄所載「右當事人間請求清償
    債務事件本院『裁定』如左」及據上論結欄所載「七、依民事訴訟法第二百四十
    九條第一項第七款，第九十五條，第七十八條『裁定』如主文」即明，另書記官
    製作之裁定正本亦附記「如對『本裁定』抗告須於裁定公告或送達後十日內向本
    院提出抗告狀」等語，雖原裁定起首誤載為「臺灣臺南地方法院民事『判決』」
    ，仍不影響該裁判書係為裁定之性質。至本件抗告人對原審所為之裁定雖以上訴
    之方式聲明不服，惟參諸民事訴訟法第四百九十五條之意旨，仍應以抗告視之，
    合先敘明。
二、抗告意旨略以：
（一）按民事訴訟法第二四九條第一項第七款所謂「同一之訴」或「判決之效力所及
      」云者，參照民事訴訟法第二四四條第一項第一、二、三款所示，係指原告之
      起訴，依起訴狀上所載，其「當事人」、「訴訟標的」及「應受判決事項之聲
      明」與前已確定之判決完全相同者而言，若「有一不同」，即無民事訴訟法第
      二四九條第一項第七款規定之適用，此參照原審所引用最高法院七十九年度台
      上字第二四二○號判決即明。至為維持其「應受判決事項之聲明」而依民事訴
      訟法第二六五條所記載之訴訟資料（民事訴訟法第二四四條第三項規定參照）
      ，並不在民事訴訟法第二四九條第一項第七款所規定之範圍內，此有最高法院
      七十三年台上字第三二九二條判例闡釋「民事訴訟法第四○○條第一項規定確
      定判決之既判力，惟於判決主文所判斷之訴訟標的，始可發生。若訴訟標的以
      外之事項，縱令與訴訟標的之法律關係有影響，因而於判決理由中對之有所判
      斷，除同條第二項所定情形外，尚不能因該判決已經確定而認此項判斷有既判
      力」可參。據此，抗告人在原審所提出之起訴狀上記載：以　鈞院八十二年度
      訴更字第二號確定判決為基礎，主張原告對被告「契約債權存在」，請求如數
      給付。兩造於八十二年二月十六日約定，由原告依據法令就第三人劉姚秋鳳所
      有，經拍賣土地改按優惠稅退稅事宜，約定退稅事宜辦成，被告願給付原告自
      法院分配總額百分之四十四之金額予原告，並付原告應得金額二倍之違約金，
      並書立約定書為據。詎退稅事宜辦成，被告獲分配一、一七七、四六一元，執
      行法院並定期於民國八十二年五月三日實施分配，依約定書約定，被告應於該
      日給付原告酬金五一八、○八二元而未給付，原告自得請求二倍違約金即一、
      ○三六、一六五元云云。充其量只不過是抗告人為維持在原審之「應受判決事
      項之聲明」所為之陳述，為民事訴訟法第二六五條所定「攻擊或防禦方法」而
      已。其攻擊或防禦方法縱然與所調取之「台灣高等法院台南分院八十二年度上
      字第三九○號（履行契約事件）」及台灣台南地方法院八十二年度訴字第六八
      六號（履行契約事件）之陳述有部份相同，惟其並非「訴訟標的」及「應受判
      決項之聲明」非常明屬，縱然其陳述與前確定判決完全相同，苟「訴訟標的」
      與「應受判決事項之聲明」有不同，亦非「同一事件」或「確定判決之效力所
      及」，原審認抗告人之起訴與前已確定之判決為「同一事件」，尚有誤會。
（二）該前二確定判決與本件抗告人以「契約請求權」為「訴訟標的」起訴請求相對
      人給付「一、五五四、二四七元」為「應受判決事項訴之聲明」三訴均有不同
      ，非常明顯，原審未盡詳查，徒以抗告人在起訴狀所陳，為維持應受判決事項
      之聲明所為「攻擊方法」所述與前揭台灣高等法院台南分院八十二年度上字第
      三九○號等之起訴所述相同而謂屬「同一之訴」，顯就「應受判決事項之聲明
      」與「攻擊方法」有所混淆之故。
（三）按「法院為判決時，應斟酌全辯論意旨及調查證據之結果，依自由心證判斷事
      實之真偽」為民事訴訟法第二二三條第一項前段所明定。抗告人於原審一再主
      張除「當事人」外，本件無論是「應受判決事項之聲明」抑或是「訴訟標的」
      均與原審依職權所調取之台灣台南地方法院八十三年度訴字第六八六號及台灣
      高等法院台南分院八十二年度上字第三九○號事件迴不相同，鉅原審竟拒不予
      於審酌，亦未斟酌全辯論意旨，及據以調查證據，任意憑一己之見，將「攻擊
      方法」誤認為「訴訟標的」及「應受判決事項之聲明」及漫謂「同一事件」，
      而未在判決書理由項下詳敘前後訴「訴訟標的」及「應受判決事項之聲明」有
      何「同一」之處，應有判決不適用法規或適用不當事之違背法令，亦有判決不
      備理由之違背法令，且與所引用之卷證矛盾，致影響於裁判。其忽謂「判決」
      ，忽謂「裁定」，而依民事訴訟法第二四九條第一項第七款駁回抗告人在原審
      之訴，抗告人萬萬不服，為此，提出抗告等語。
三、抗告人於原審起訴主張：伊主張相對人應給付一百五十五萬四千二百四十七元並
    自八十二年七月一日起至清償日止，按年息百分之五計算之利息，係以　鈞院八
    十二年度訴更字第二號確定判決為基礎，即主張伊對相對人「契約債權存在」，
    請求如數給付。兩造於八十二年二月十六日約定由伊依據法令就第三人劉姚秋鳳
    所有，經拍賣土地改按優惠稅率退稅事宜，約定退稅事宜辦成，相對人願給付自
    法院分配總額百分之四十四之金額予伊，並給付應得金額二倍之違約金，且書立
    約定書為據。詎退稅事宜辦成，相對人獲分配一百一十七萬七千四百六十一元，
    執行法院並定期於八十二年五月三日實施分配，依約定書約定，相對人應於該日
    給付伊酬金五十一萬八千零八十二元而未給付，伊自得請求二倍違約金即一百零
    三萬六千一百六十五元，二者合計共一百五十五萬四千二百四十七元等語。
四、按「原告之訴，有下列情形之一者，法院應以裁定駁回之。：：七、起訴違背第
    二百五十三條、第二百六十三條第二項之規定，或其訴訟標的為確定判決之效力
    所及者。」民事訴訟法第二百四十九條第一項第七款定有明文，又「除別有規定
    外，確定終局就經裁判之訴訟標的，有既判力。」同法第四百條第一項亦定有明
    文。復按民事訴訟法第四百條第一項所定之一事不再理原則，乃指同一事件已有
    確定之終局判決者而言。所謂同一事件，必須同一當事人就同一法律關係而為同
    一之請求，始為相當（最高法院七十九年度台上字第二四二０號判決、九十年度
    台抗字第二二一號裁定可資參照）。
五、經查抗告人曾本於契約法律關係以相對人為被告起訴（原係聲請支付命令因相對
    人提出異議依法視為起訴）主張：「兩造約定由原告乙○○辦理訴外人劉姚秋鳳
    所有土地改依自用住宅惠稅率課徵土地增值稅，約定退稅事宜辦成，被告甲○○
    在法院領取分配金額應給付抗告人百分之四十四，退稅事宜辦成後，被告甲○○
    獲分配一百十七萬七千四百六十一元，依約被告甲○○即應給付原告乙○○五十
    一萬八千零八十二元，詎相對人甲○○竟拒不給付，迭催不理，爰起訴請求被告
    甲○○如數清償，並給付法定遲延利息」等語，經台灣台南地方法院以八十二年
    度訴字第四八二號判決抗告人部分勝訴，經相對人提起上訴，本院以八十二年上
    字第三九０號判決駁回抗告人之訴，復經抗告人提起上訴，亦經最高法院以八十
    三年度台上字第一二九四號裁定駁回上訴而告確定，業據本院依職權調閱上開民
    事卷宗核閱無訛。又抗告人復本於違約金法律關係以相對人為被告起訴（原係聲
    請支付命令因相對人提出異議依法視為起訴）主張：「兩造約定由原告乙○○辦
    理訴外人劉姚秋鳳所有土地改依自用住宅惠稅率課徵土地增值稅，約定退稅事真
    辦成，被告甲○○在法院領取分配金額應給付原告乙○○百分之四十四，若被告
    甲○○不為履行或再向劉姚秋鳳追償退稅金額，應給付原告乙○○分配額二倍之
    違約金。詎退稅事宜辦成後，被告甲○○獲分配一百十七萬七千四百六十一元，
    依約被告甲○○即應給付原告五十一萬八千零八十二元，詎被告甲○○拒不為給
    付，迭催不理，爰依兩造約定書第七條第二、三項之約定及民法第二百二十九條
    第一項規定求為命被告應給付違約金一百零三萬六千一百六十五元及法定遲延利
    息」等語，經台灣台南地方法院以八十二年度訴字第六八六號判決相對人甲○○
    應給付違約金二十五萬九千零四十一元四角及法定遲延利息，嗣經兩造對其敗訴
    部分別提起上訴，經本院以八十二年度上字第四九四號判決後，復經最高法院發
    回更審，嗣由本院以八十三年度上更(一)字第一０六號判決「原判決關於上訴人甲
    ○○敗訴部分及該部分假執行之宣告暨訴訟費用之裁判均廢棄。右廢棄部分上訴
    人乙○○在第一審之訴及假執行之聲請均駁回。上訴人乙○○之上訴及擴張之訴
    均駁回。」等語，經抗告人乙○○上訴最高法院，復由最高法院駁回上訴而告確
    定，亦經本院依職權調取此部分之民事歷審卷宗核閱屬實。
六、綜上，抗告人本於兩造間於八十二年二月十六日代辦退稅事宜成立之契約法律關
    係對相對人提起本件訴訟（含酬金五十一萬八千零八十二元、違約金一百零三萬
    六千一百六十五元，共計一百五十五萬四千二百四十七元），分別與前揭案件屬
    本於同一當事人就同一法律關係而為同一之請求（前案亦係就兩造間前開代辦退
    稅事宜分別為酬金及違約金之請求），核係對於有既判力之法律關係而為請求，
    揆諸上開最高法院裁判之意旨，抗告人提起本件訴訟與民事訴訟法第四百條第一
    項之一事不再理之規定有違，依民事訴訟法第二百四十九條第一項第七款規定應
    予駁回，則抗告人抗告意旨指摘原裁定為不當，而聲明廢棄，要難認為有理由，
    應予駁回。
七、抗告人其餘事實理由與本件裁定不相干涉，毋庸贅論，附此敘明。
八、據上論結，本件抗告為無理由，依民事訴訟法第四百九十五條之一第一項、第四
    百四十九條第一項、第九十五條、第七十八條，裁定如主文。
中　　　華　　　民　　　國　　九十三　　年　　　一　　　月　　二十八　　日
　　　　　　　　　　　　　　　　　　臺灣高等法院臺南分院民事第二庭
~B1審判長法官　吳　　志　　誠
~B2　　　法官　李　　素　　靖
~B3　　　法官　周　　素　　秋
右為正本係照原本作成
如不服本裁定，僅得於收受本裁定正本送達後十日內以適用法規顯有錯誤為理由，向
本院提出再抗告狀（須附繕本一份及繳納再抗告裁判費新台幣一千元），並經本院許
可後始可再抗告於最高法院。
中　　　華　　　民　　　國　　九十三　　年　　　一　　　月　　二十九　　日
~B法院書記官　劉　　清　　洪
【附記】
民事訴訟法第四百九十五條之一第二項準用同法第四百六十六條之一第一、二項規定
：
I對於第二審判決上訴，上訴人應委任律師為訴訟代理人。但上訴人或其法定代理人
　具有律師資格者，不在此限。
II上訴人之配偶、三親等內之血親、二親等內之姻親，或上訴人為法人、中央或地方
　機關時，其所屬專任人員具有律師資格並經法院認為適當者，亦得為第三審訴訟代
　理人。
